【裁判字號】    99,台上,7556
【裁判日期】    991209
【裁判案由】    違反毒品危害防制條例
【裁判全文】
最高法院刑事判決            九十九年度台上字第七五五六號
上  訴  人  葉怡玲
選任辯護人  吳啟豪律師
上列上訴人因違反毒品危害防制條例案件，不服台灣高等法院中
華民國九十七年十二月三十一日第二審判決（九十七年度上訴字
第五七七四號，起訴案號：台灣板橋地方法院檢察署九十七年度
毒偵字第六七六八號），提起上訴，本院判決如下：
    主  文
上訴駁回。
    理  由
一、施用第一級毒品部分：
按刑事訴訟法第三百七十七條規定，上訴於第三審法院，非以判
決違背法令為理由，不得為之。是提起第三審上訴，應以原判決
違背法令為理由，係屬法定要件。如果上訴理由書狀並未依據卷
內訴訟資料，具體指摘原判決不適用何種法則或如何適用不當，
或所指摘原判決違法情事，顯與法律規定得為第三審上訴理由之
違法情形，不相適合時，均應認其上訴為不合法律上之程式，予
以駁回。本件上訴人葉怡玲上訴意旨略稱：上訴人於第一審審判
中，具狀陳述：「自己深知藥用嗎啡是禁藥，也是一級管制藥品
，卻還施用確實不對，也知自己更是不該。目前全部惡習均已戒
除，祇求庭上能再次給予改過自新的機會，希望能獲得輕判，…
…」（第一審法院以上訴人於準備程序中就被訴事實為有罪之陳
述，經合議庭裁定改以簡式審判程序審理，判處罪刑後，上訴人
提起第二審上訴）。上訴人在原審之上訴理由狀，已說明：「案
發當天我並未施用海洛因，祇在案發前及當天因長期性偏頭痛及
經痛，因過於疼痛，又因積欠健保局保費導致無法就醫，才會吃
老公江行健的嗎啡止痛藥，再次向鈞長強調，我事前真的不知道
嗎啡止痛藥，驗尿也會呈陽性反應，而是在接到板橋地院的傳票
，才去醫院詢問醫生後，才知道嗎啡是歸類於鴉片類一級管制藥
品，並不是事前就知」（按原審之上訴狀，並非記載上開內容，
而係記載後述原判決所示內容）。原審未行言詞辯論以詳查上訴
人於施用第一級毒品時，主觀上是否認知伊先生所服用之癌症藥
品嗎啡含第一級毒品成分，僅憑上訴人在第一審之陳述，逕以上
訴人未提出具體理由，而駁回上訴，有應於審判期日調查之證據
未予調查之違法云云（至於其餘之指摘，則均為對於實體事項之
爭執）。
惟查：不服地方法院之第一審判決而上訴者，應向管轄第二審之
高等法院為之。上訴書狀應敘述具體理由。第二審法院認為上訴
書狀未敘述理由者，應以判決駁回之。刑事訴訟法第三百六十一
條第一項、第二項、第三百六十七條前段分別定有明文。所謂應
敘述具體理由，係指須就不服之判決為具體之指摘而言，如僅泛
稱原判決認事用法不當、採證違法、判決不公或量刑失當等，均
非具體理由。本件原判決以第一審判決論處上訴人施用第一級毒
品（處有期徒刑七月）罪刑後，上訴人提起第二審上訴，其上訴
書狀未敘述具體理由，而僅泛言「伊係於問過醫院後，方知伊先
生所服用之嗎啡含第一級毒品成分，又警察辦案程序不公，未在
現場找到任何海洛因，……伊確有悔過之心，現於餐廳正常工作
，盼能陪罹癌夫婿度過人生盡頭，請求從輕量刑」等語。然而本
件犯罪事實，業據上訴人於第一審坦承不諱，警方查獲時所採集
之尿液經送請鑑定結果，呈嗎啡之陽性反應，並有台灣檢驗科技
股份有限公司之濫用藥物尿液檢驗報告在卷可憑。上訴人上訴意
旨，並無一語言及第一審判決有何違法或不當，而有應予撤銷之
具體理由。其單純空言於問過醫院後，方知伊先生所服用之嗎啡
含第一級毒品成分云云，與其在第一審之供述不符，並非依據卷
內資料，指摘第一審判決有何採證、認事、用法或量刑等足以影
響判決本旨之不當或違法。因認上訴人之上訴不合法律上之程式
，爰不經言詞辯論，逕行判決駁回，已敘明其所憑之依據及認定
之理由。上訴意旨，對於原審從程序上駁回其上訴，究竟如何違
背法令，亦未依據卷內資料，具體指摘有何違背法令情形。其仍
執陳詞，猶以與卷內證據資料不符之事項，再事空言不知嗎啡是
第一級毒品云云。顯與法律規定得為第三審上訴理由之違法情形
，不相適合。至於其餘之指摘，則均為對於實體事項之爭執，而
原審係以上訴人在第二審之上訴不合法律上之程式，予以駁回，
並未就實體事項為審理。其就實體部分之指摘，亦非適法之第三
審上訴理由。本件關於施用第一級毒品部分之上訴不合法律上之
程式，應予駁回。
二、施用第二級毒品部分：
按刑事訴訟法第三百七十六條所列各罪之案件，經第二審判決者
，不得上訴於第三審法院，為該法條所明定。上訴人經原判決維
持第一審判決論處毒品危害防制條例第十條第二項施用第二級毒
品罪刑部分，核屬刑事訴訟法第三百七十六條第一款之案件。依
前開說明，既經第二審判決，自不得上訴於第三審法院，上訴人
併予提起上訴，為法所不許，亦應駁回。
據上論結，應依刑事訴訟法第三百九十五條前段，判決如主文。
中    華    民    國  九十九  年   十二   月    九    日
                      最高法院刑事第五庭
                          審判長法官  謝  俊  雄  
                                法官  陳  世  雄  
                                法官  魏  新  和  
                                法官  徐  文  亮  
                                法官  吳  信  銘  
本件正本證明與原本無異
                                      書  記  官  
中    華    民    國  九十九  年   十二   月   十三   日
                                                      K

司法院資訊處製作；財團法人民間司法改革基金會備份。
